臺灣高雄地方法院刑事判決
111年度訴字第405號
公  訴  人  臺灣高雄地方檢察署檢察官
被      告  林韋翔


                    （另案於法務部○○○○○○○○○○                      ○執行）
指定辯護人  本院公設辯護人林易志
上列被告因毒品危害防制條例案件，經檢察官提起公訴（110年
度偵字第23436號、第23437號），本院判決如下：
    主  文
林韋翔販賣第三級毒品而混合二種以上之毒品，處有期徒刑肆年
貳月。
扣案如附表編號1、3、4、5之毒品（含包裝袋）均沒收。未扣案
犯罪所得新臺幣壹萬玖仟元沒收，於全部或一部不能沒收或不宜
執行沒收時，追徵其價額。
    事  實
一、林韋翔知悉毒品咖啡包可任意添加種類、數量不詳之毒品與
    其他物質混合而成，因此常同時混雜二種以上之毒品成分，
    已預見所販售之咖啡包中可能混合二種以上第三級毒品成分
    ，竟仍意圖營利，基於縱所販賣之咖啡包中已混合二種以上
    毒品，仍不違背其本意之販賣第三級毒品而混合二種以上毒
    品之不確定犯意，於民國110年9月14日前約1週，先向真實
    姓名、年籍不詳，綽號「不倒翁」之人購入附表編號1至5之
    毒品（內含之第三級毒品驗前總純質淨重至少43.654公克）
    後，以不詳方式與王志宇（涉犯販賣第三級毒品未遂部分，
    經本院111年度訴字第246號判處罪刑在案，現由臺灣高等法
    院高雄分院審理中，下稱另案）相約於同年9月14日20時許
    ，在高雄市○○區○○○路00號之統一超商前，以新臺幣（下同
    ）19,000元販賣附表編號2所示咖啡包共150包（但事後僅於
    另案扣得121包），林韋翔交付咖啡包予王志宇後收取19,00
    0元。嗣王志宇另案遭警查獲後供出上情，林韋翔同意搜索
    後扣得附表編號1、3至8之物，因而查獲。
二、案經高雄市政府警察局前鎮分局報告臺灣高雄地方檢察署檢
    察官偵查起訴。
    理  由
壹、程序方面
    本判決所引用被告林韋翔以外之人於審判外之陳述，檢察官
    、被告及其辯護人於本院審理時均表示同意做為證據（見本
    院卷第211頁、第291至293頁），本院審酌上開陳述作成時
    之情況，尚無違法不當及證明力明顯過低之瑕疵，認以之作
    為證據應屬適當，依刑事訴訟法第159條之5第1項規定，均
    有證據能力。
貳、實體方面
一、認定事實所憑證據及理由
㈠、上揭犯罪事實，業據被告於警詢、偵訊及本院審理時坦承不
    諱〔見前鎮分局高市警前分偵字第11073381300號卷（下稱警
    卷）第13至14頁、110年度偵字第23436號卷（下稱偵卷）第
    13至14頁、本院卷第207、307頁〕，核與證人王志宇於警詢
    、偵訊之證述（見警卷第20頁、偵卷第27至29頁）相符，並
    有被告之自願受搜索同意書、前鎮分局搜索扣押筆錄、扣押
    物品目錄表、扣案物品照片、本案扣案毒品之鑑定書、另案
    扣案毒品之鑑定書、鑑定毒品品項分類之法務部書函（見警
    卷第55至69頁、第119頁、偵卷第43至45頁、另案偵卷第57
    至67頁、本院卷第63至82頁、第99頁）在卷可稽，足徵被告
    之任意性自白與事實相符。另：
 1、王志宇固證稱有以微信與被告聯繫（見警卷第20至21頁），
    並有自其扣案手機擷取之對話紀錄（見警卷第95至99頁，同
    另案警卷第57至63頁），然該對話紀錄擷圖中未見有何明顯
    或疑似為毒品交易之內容，王志宇復未曾清楚證稱該對話如
    何指涉交易內容，已難逕認即為被告與王志宇本案毒品交易
    之對話。況被告扣案手機中並無相應之對話紀錄，自被告扣
    案手機中擷取之與王志宇對話紀錄（警卷第101頁），與前
    開自王志宇手機中所擷取者差異甚大，被告亦供稱：警卷第
    101頁之擷圖確實是在講毒品咖啡包的買賣，但那次沒有交
    易等語（見警卷第14頁），更難認定屬本案毒品交易之對話
    。至員警於扣案手機中找出之其餘對話紀錄擷圖（見警卷第
    25至41頁），因時間均在本次交易之後，亦無可能為本次交
    易之對話內容，是卷內既無積極事證可證被告與王志宇所為
    之本案毒品交易，有使用手機通訊軟體聯繫，僅能認定其2
    人係以不詳方式相約見面交易。
 2、被告固於警詢時供稱：我最近1次和「不倒翁」交易是110年
    10月11日20至21時許，我用微信和他聯絡後在高雄市三民區
    自由路與遼寧街口旁巷內，以20,000元購買大摩外包裝咖啡
    包（即附表編號1所指DALMORE樣式外包裝）40幾包、條碼外
    包裝咖啡包200包，扣案之眼睛外包裝咖啡包是我之前購買
    後留下的最後1包，愷他命也是我之前跟「不倒翁」購買後
    剩下的等語（見警卷第14至15頁），但被告於本院審理時已
    改稱：我9月14日賣給王志宇的咖啡包，和我10月19日遭警
    查扣之咖啡包、愷他命等，都是9月14日前約1週同時向「不
    倒翁」購入的，我再從中拿一部分賣給王志宇，除了賣給王
    志宇的以外，其他是我自己要施用的，我在10月11日雖有再
    向「不倒翁」購買毒品，但那是不一樣的，我已經不記得買
    什麼毒品。我在110年度偵字第22793號案件遭查扣之毒品咖
    啡包，和本案的也不一樣等語（見本院卷第207頁、第289至
    290頁、第308頁），前後所述並不一致。審諸「不倒翁」未
    遭警查獲，被告之扣案手機中同無10月11日與「不倒翁」聯
    繫交易之紀錄，已難逕認被告確有於10月11日向「不倒翁」
    購得附表編號1、3至5之毒品，卷內既無其餘積極事證可證
    明，仍不得僅憑被告曾供稱係另向「不倒翁」購入，即認被
    告係另行起意持有，應為有利被告之認定，認附表編號1至5
    之毒品，均係於110年9月14日前約1週同時向「不倒翁」購
    入，起訴意旨認被告有另行起意持有逾量第三級毒品之情，
    尚有誤會。
 3、被告於本案遭扣案之咖啡包固未全部檢驗所含第三級毒品之
    純質淨重，但就本案扣案毒品經抽驗部分，驗前純質淨重已
    達41.9公克，加計被告販賣給王志宇而於另案扣案毒品經抽
    驗部分（即大摩包裝），合計已達43.654公克，顯逾毒品危
    害防制條例第11條第5項之法定標準，自毋庸再行將剩餘毒
    品送驗，以節省司法及檢驗資源，並由本院於量刑時審酌已
    檢驗之毒品純質淨重並適當反應於宣告刑即可，附予敘明。
㈡、109年1月15日修正公布，同年7月15日生效施行之毒品危害防
    制條例第9條第3項所稱之「混合」，係指將二種以上之毒品
    摻雜調合，無從區分而言（如置於同一包裝）。而增訂該條
    項之目的，係因目前毒品查緝實務，施用混合毒品之型態日
    益繁多，且因混合毒品之成分複雜，施用後所造成之危險性
    及致死率均高於施用單一種類者，為加強遏止混合毒品之擴
    散，乃增定犯毒品危害防制條例第4條至第8條之罪，而有混
    合二種以上毒品之類型之個別犯罪行為予以加重，屬刑法分
    則加重之性質而成為另一獨立之罪。而行為人只須具故意或
    不確定故意，知悉或可得預見客觀上有此等混合情事已足（
    最高法院111年度台上字第2124號判決意旨參照）。查被告
    於本院已供稱：我有施用過毒品咖啡包，我雖然不知道扣案
    咖啡包內有什麼毒品成分，但我就是要這個毒品，所以裡面
    有什麼成分我都可以等語（見本院卷第207頁、第309至310
    頁），可見被告對於混合毒品型態日益繁多，常見將各種毒
    品混入其他物質偽裝，例如以咖啡包、糖果包、果汁包等型
    態，包裝混合而成新興毒品之社會情況當知悉而可預見所販
    售咖啡包內有混合多種毒品成分之可能性，卻不在意所購入
    及販出之咖啡包內所含毒品成分與種類，自有縱所販賣之咖
    啡包中已混合二種以上同級毒品，亦容任發生而不違背其本
    意之不確定犯意，堪以認定。至被告於售出前所意圖販賣而
    持有之附表編號1咖啡包，固混有微量之第四級毒品而混合2
    種以上第三、四級毒品，然被告既基於販賣混合毒品之不確
    定故意一次購入附表編號1至4之咖啡包，則縱使被告實際售
    出之咖啡包中無證據可證明混有第四級毒品，其意圖販賣而
    持有之此部分毒品仍可含括於其販賣混和毒品之不確定故意
    內，而為販賣混合三級毒品之行為所吸收，並由本院於量刑
    時列入其主觀惡性及危害程度加以審酌即可，此部分公訴意
    旨雖未載明，但仍在起訴範圍內，應予以補充更正，併予敘
    明。
㈢、被告於警詢均已供稱：每包咖啡包賣出我可獲利10至50元左
    右，王志宇也有多給我一些跑腿費等語（見警卷第13頁、本
    院卷第207頁），堪認被告確有藉由買入、賣出間之價差從
    中獲取利益，有營利意圖甚明，當合於販賣之要件。
㈣、從而，本案事證明確，被告犯行洵堪認定，應依法論科。
二、論罪科刑　
㈠、核被告所為，係犯毒品危害防制條例第9條第3項、第4條第3
    項之販賣第三級毒品而混合二種以上之毒品罪。被告販賣前
    意圖販賣而持有附表編號1至5混合二種以上第三、四級毒品
    之低度行為，應為其後販賣之高度行為所吸收，不另論罪，
    公訴意旨認應分論併罰，同有誤會，尚無可採。
㈡、刑之加重、減輕事由 
 1、犯前5條之罪而混合二種以上之毒品者，適用其中最高級別
    毒品之法定刑，並加重其刑至二分之一，毒品危害防制條例
    第9條第3項定有明文。立法說明並指出：本項係屬分則之加
    重，為另一獨立之犯罪型態，如其混合二種以上毒品屬不同
    級別，應依最高級別毒品所定之法定刑，並加重其刑至二分
    之一，例如販賣混合第三級及第四級毒品者，依販賣第三級
    毒品之法定刑處斷，並加重其刑至二分之一；如屬同一級別
    者，因無從比較高低級別，則依各該級別毒品所定之法定刑
    ，加重其刑至二分之一。故被告犯事實欄所載販賣混合二種
    以上第三級毒品犯行，應依上開規定加重其刑。
 2、犯第4條至第8條之罪於偵查及歷次審判中均自白者，減輕其
    刑，毒品危害防制條例第17條第2項定有明文。查被告就事
    實欄所載犯行，於偵查及本院審理時，均有坦承犯行，業已
    認定如前，雖第9條第3項屬分則加重之獨立犯罪，復未包含
    於上開條文之範圍中，但第9條第3項之要件既為「犯前5條
    之罪」，僅因混合不同毒品而結合為獨立之犯罪型態，二者
    間無從割裂，故販賣第三級毒品而混合二種以上之毒品既遂
    ，仍有上開減刑規定適用，自應依法減輕其刑。
 3、犯第4條至第8條、第10條或第11條之罪，供出毒品來源，因
    而查獲其他正犯或共犯者，減輕或免除其刑，同條例第17條
    第1項定有明文。被告固於警詢、偵訊及本院審理時均供稱
    扣案毒品及販賣予王志宇之咖啡包，均係向「不倒翁」購入
    （見警卷第14至15頁、偵卷第14頁、本院卷第207頁），並
    提出其與「不倒翁」之對話紀錄（見警卷第73至75頁），然
    觀諸被告提出之「不倒翁」此一帳號使用者，尚乏明顯可辨
    識之特徵，對話紀錄之時間復顯示為「昨天」（被告係於10
    月19日遭拘提到案，有拘票及逮捕通知書在卷，故對話紀錄
    顯示之時間最早也不會早於10月18日），同難認此對話紀錄
    即為被告向「不倒翁」購入本案毒品之對話紀錄。況被告於
    警詢時已供稱：我不知道「不倒翁」的聯絡方式及真實姓名
    ，最近1次交易時是開黑色三菱自小客車來交易，車牌號碼
    不知道，也不知道住處等語（見警卷第14至15頁），於本院
    亦供稱：「不倒翁」每次來跟我交易的都是不同的人，所以
    我只知道他們叫「不倒翁」等語（見本院卷第207頁），難
    認有提供毒品來源之具體資訊，可使調查或偵查犯罪之公務
    員知悉而對之發動調查或偵查，前鎮分局同函覆本院稱因無
    法調閱微信資料，被告又未提供特定之車牌號碼，故無法查
    緝到案，有該局111年9月29日回函在卷（見本院卷第263頁
    ），同無毒品危害防制條例第17條第1項之適用，無從減輕
    其刑。
 4、被告之辯護人雖主張本案有刑法第59條之適用（見本院卷第
    311頁），然刑法第59條減輕其刑之規定，必須犯罪另有其
    特殊之原因與環境等，在客觀上足以引起一般同情，認為即
    予宣告法定最低刑期，猶嫌過重者，始有其適用。至犯罪情
    節輕重、獲利高低與犯後態度等相關事由，僅屬刑法第57條
    所規定量刑輕重之參考事項，尚不能據為刑法第59條所規定
    酌減之適法原因。另此所謂法定最低度刑，固包括法定最低
    本刑；惟遇有其他法定減輕之事由者，則應係指適用其他法
    定減輕事由減輕其刑後之最低度刑而言。倘被告別有法定減
    輕事由者，應先適用法定減輕事由減輕其刑後，猶認其犯罪
    之情狀顯可憫恕，即使科以該減輕後之最低度刑仍嫌過重者
    ，始得適用刑法第59條規定酌量減輕其刑。查被告就其事實
    欄所載犯行，得依毒品危害防制條例第17條第2項之規定減
    輕其刑，減輕後之法定最低度刑客觀上已無何情輕法重，足
    以引起一般同情之可堪憫恕情形，況被告販賣之咖啡包數量
    達150包，價額達19,000元，顯非止於毒品人口間互通有無
    以便利施用之情形而已，造成毒品擴散之程度非微，益見被
    告之販賣行為對社會治安及國民健康之危害巨大，犯罪當時
    亦無特殊之原因與環境，在客觀上足以引起一般同情而顯然
    可憫，難認即使科以該減輕後之最低度刑仍嫌過重，當無該
    條文之適用，辯護意旨尚無可採。　
 5、被告就事實欄所載犯行，有混合2種以上毒品之加重事由及
    偵審自白之減輕事由，應依刑法第71條第1項規定先加後減
    。
㈢、爰審酌被告知悉混合2種以上第三級毒品之咖啡包施用後容易
    成癮，對人體危害甚大，猶無視於國家對於杜絕毒品犯罪之
    禁令，貪圖不法利益，為事實欄所載販賣犯行，助長毒品氾
    濫，所販賣之咖啡包中雖僅混合2種第三級毒品，但販賣之
    數量多達150包，價金達19,000元，更同時購入而持有逾200
    包之咖啡包及1包愷他命，咖啡包內含之第三級毒品合計驗
    前總純質淨重至少43.654公克，其中更有混合達3種第三、
    四級毒品者，對國民健康及社會秩序之危害非輕，惡性更值
    非難。復有違反洗錢防制法之前科（不構成累犯），有其前
    科紀錄在卷，足認素行非佳。惟念及被告犯後始終坦承犯行
    ，已見悔意，並供承購入毒品及販賣之細節，有助於事實之
    釐清並節約司法資源，應一併據為犯後態度之評價標準而適
    當反應於宣告刑上。又尚無證據證明事實欄所載販賣混合毒
    品犯行有直接故意，與其販賣之犯罪情節、獲利程度與所生
    危害，仍與「大盤」、「中盤」之毒販長期、大量販賣且獲
    利甚鉅者有別，而酌予減輕，暨其為高中畢業，先前從事服
    務業，月收入約3萬餘元、家境普通（見本院卷第310頁）等
    一切情狀，量處如主文第1項所示之刑。
三、沒收
㈠、毒品部分
    毒品危害防制條例第18條第1項前段僅規定第一、二級毒品
    始須沒收銷燬，至第三、四級毒品則僅得沒入銷燬，就第三
    、四級毒品之沒收，即屬毒品危害防制條例未有特別規定之
    情形，然第三、四級毒品仍屬違禁物，即應回歸刑法第38條
    第1項規定，不問屬於犯罪行為人與否均沒收之。查附表編
    號1、3至5之毒品，分別檢出如各該編號所示第三、四級毒
    品成分，並為被告販賣予王志宇後所剩餘，已認定如前，自
    應於本次販賣犯行所宣告之主文項下，依刑法第38條第1項
    規定宣告沒收。至包裝袋上所殘留之各項第三、四級毒品成
    分，本身不能或難以析離，亦無析離之實益與必要，均應視
    同毒品，一併宣告沒收。送驗耗損部分之毒品，因已滅失，
    不另宣告沒收。至附表編號2之毒品，因已交付予王志宇，
    且經另案判決諭知沒收在案，有另案判決可參（見本院卷第
    191頁），即毋庸於本案再度諭知沒收。
㈡、犯罪工具
    公訴意旨固請求就附表編號6至8之扣案物一併宣告沒收，然
    本案並無證據可證被告有使用附表編號8之手機與王志宇聯
    繫本次毒品交易事宜，已說明如前，難認為犯罪工具。至編
    號6、7之物，被告亦供稱此為其施用毒品時所用（見本院卷
    第208頁），即無證據證明與被告本案犯行有關，不予宣告
    沒收。
㈢、犯罪所得
    被告販賣予王志宇之19,000元價金業已收取，已據被告供承
    在卷（見本院卷第207頁），自應於本次販賣毒品罪項下，
    依刑法第38條之1第1項前段規定一併諭知沒收，且於全部或
    一部不能沒收或不宜執行沒收時，追徵其價額。
據上論斷，應依刑事訴訟法第299條第1項前段，判決如主文。
本案經檢察官陳威呈提起公訴，檢察官李白松到庭執行職務。
中　　華　　民　　國　　111 　年　　11　　月　　28　　日
                  刑事第三庭    審判長法　官  林青怡  
                                      法  官  胡家瑋
                                      法　官  王聖源
以上正本證明與原本無異。
如不服本判決應於收受送達後20日內向本院提出上訴書狀，並應
敘述具體理由；如未敘述上訴理由者，應於上訴期間屆滿後20日
內向本院補提理由書（均須按他造當事人之人數附繕本）「切勿
逕送上級法院」。
中　　華　　民　　國　　111 　年　　11　　月　　28　　日
　　　　　　　　　　　　   　　　　　 書記官  陳瓊芳

附錄本案論罪科刑法條：　　
毒品危害防制條例
第4條第3項：製造、運輸、販賣第三級毒品者，處七年以上有期
徒刑，得併科新臺幣一千萬元以下罰金。
第9條第3項：犯前五條之罪而混合二種以上之毒品者，適用其中
最高級別毒品之法定刑，並加重其刑至二分之一。
　　　　　　　　　　　　　　　　
附表【扣案物及相關證物查扣地點、鑑定結果及處置情
形一覽表】
編號  物品名稱與數量          鑑定結果 查扣時間與地點 與本案關聯及處置情形 1 DALMORE樣式外包裝咖啡包26包 隨機抽樣，内含白色粉末，檢出第三級毒品4-甲基甲基卡西酮（4-methylmethcathinone、Mephedrone、4-MMC）、微量第三級毒品甲基-N,N-二甲基卡西酮（Methyl-N,N-Dimethylcathinone)及微量第四級毒品硝西泮(耐妥眠)（Nitrazepam）等成分，4-甲基甲基卡西酮純度約4%，推估驗前總純質淨重約5.73公克。 110年10月19日23時許在高雄市○○區○○○路0號16樓之14租屋處及所使用車牌號碼000-0000號之自小客車内查扣 本案販賣後所剩餘，諭知沒收。 2 DALMORE樣式外包裝咖啡包121包 經隨機抽樣11包檢驗，均檢出第三級毒品4-甲基甲基卡西酮（Mephedrone）及甲基-N,N-二甲基卡西酮（4-methy1-N,N-dimethy1cathinone）等成分，抽驗之毒品合計第三級毒品4-甲基甲基卡西酮驗前總純質淨重約1.754公克。 110年9月15時19時50分許在高雄市○鎮區○○○路000巷00號查扣 業經本院111年度訴字第246號諭知沒收在案，不再重複諭知沒收。 3 條碼樣式外包裝咖啡包181包 隨機抽樣，内含淡黃色粉末，檢出第三級毒品甲基-N,N-二甲基卡西酮（Methyl-N,N-Dimethylcathinone)成分，純度約5%，推估驗前總純質淨重約36.03公克。 110年10月19日23時許，在高雄市○○區○○○路0號16樓之14租屋處查扣 本案販賣後所剩餘，諭知沒收。 4 眼睛樣式外包裝咖啡包1包 内含綠色粉末，檢出第三級毒品甲基-N,N-二甲基卡西酮（Methyl-N,N-Dimethylcathinone)成分，驗前純值淨重約0.14公克。 同上 本案販賣後所剩餘，諭知沒收。 5 白色結晶1包 檢出第三級毒品愷他命成分 同上 本案販賣後所剩餘，諭知沒收。 6 電子磅秤1台 N/A 同上 與本案犯行無關，不予沒收。 7 空夾鏈袋1批 N/A 同上 與本案犯行無關，不予沒收。 8 蘋果手機1支（無門號、序號：000000000000000) N/A 同上 與本案犯行無關，不予沒收。